臺灣高等法院臺中分院刑事判決
110年度上訴字第620號
上  訴  人  臺灣臺中地方檢察署檢察官
被      告  高褕傑



上列上訴人因被告違反組織犯罪防制條例案件，不服臺灣臺中地
方法院109年度訴字第1223號中華民國110年2月3日第一審判決（
起訴案號：臺灣臺中地方檢察署108年度偵字第28283號），提起
上訴，本院判決如下：
    主  文
上訴駁回。
    理  由
一、公訴意旨略以：被告高褕傑（原名：高振祐，下稱被告）基
    於參與3人以上組成之具有持續性、牟利性及結構性詐欺犯
    罪組織之犯意，自民國108年10月2日前之某日起，加入○○○
    （另由警方偵辦中）、「林敬群（真實姓名年籍不詳）」及
    其他身分不詳，至少3人以上成員共組之詐欺犯罪組織，擔
    任領取、寄送人頭帳戶包裹之工作（俗稱「取簿車手」）。
    被告加入後，該犯罪集團為日後遂行詐欺犯罪之用，即先由
    ○○○、「林敬群」及其他身分不詳之成員，分別與如附表一
    所示○○○等3人洽談並取得渠等申辦如附表一所示之人頭帳戶
    存摺等物後，○○○即於108年10月3日夜間，在臺中市某處，
    將置放上開人頭帳戶存摺等物之包裹交予被告，指示其前往
    「空軍一號」客運臺中中南站，寄送上開包裹至高雄總站。
    嗣於同年月4日夜間，○○○及「林敬群」復指示被告前往「空
    軍一號」客運臺中八國站領取上開包裹，並等候指示轉交與
    ○○○等人。嗣於同日22時40分許，被告在「空軍一號」客運
    臺中八國站領得上開人頭帳戶包裹後，駕駛車牌號碼0000-0
    0號自用小客車，行經臺中市○○區○○○道0段000號前時，因違
    規停車遭警攔查，經警發現上開人頭帳戶包裹並扣得如附表
    二所示之物，始悉上情，因認被告涉犯組織犯罪防制條例第
    3條第1項後段之參與犯罪組織罪嫌等語。
二、按犯罪事實應依證據認定之，無證據不得認定犯罪事實；不
    能證明被告犯罪者，應諭知無罪之判決，刑事訴訟法第154
    條第2項、第301條第1項分別定有明文。而認定犯罪事實所
    憑之證據，雖不以直接證據為限，間接證據亦包括在內。然
    無論直接或間接證據，其為訴訟上之證明，須於通常一般之
    人均不至於有所懷疑，而得確信其為真實之程度者，始得據
    之為有罪之認定，倘其證明尚未達到此一程度，而有合理之
    懷疑存在，致無從為有罪之確信時，即應為無罪之判決。檢
    察官就被告犯罪事實，應負舉證責任，並指出證明之方法，
    刑事訴訟法第161條第1項定有明文。因此，檢察官對於起訴
    之犯罪事實，應負提出證據及說服之實質舉證責任。倘其所
    提出之證據，不足為被告有罪之積極證明，或其指出證明之
    方法，無從說服法院以形成被告有罪之心證，基於無罪推定
    之原則，自應為被告無罪之判決。
三、公訴人認被告涉犯上開罪嫌，無非係以被告於警詢及偵查中
    之供述、共犯○○○於警詢之證述、證人○○○、○○○於警詢之證
    述、員警職務報告、指認犯罪嫌疑人紀錄表、扣押物品目錄
    表、被告使用之門號0000000000號手機內容翻拍照片(卷內
    並無此證據)、查獲照片等為其主要論據。訊據被告堅決否
    認有何參與詐欺犯罪組織之犯行，辯稱：我只是幫○○○領包
    裏，○○○說要將帳戶存簿交還給本人等語，經查：
(一)被告確有於108年10月4日，在「空軍一號」客運臺中八國站
    領取包裏後，駕駛前開車輛行經臺中市○○區○○○道0段000號
    前，因違規停車遭警攔查，因而扣得如附表二所示之物等情
    ，為被告所不爭執，復有108年10月5日員警職務報告、臺中
    市政府警察局第六分局市政派出所搜索扣押筆錄、扣押物品
    目錄表、查獲照片(見偵卷第27頁、第71至77頁、第117至12
    3頁)在卷可稽，並有如附表二所示之物扣案可資佐證，此部
    分事實，先堪認定。
(二)按犯罪組織，指3人以上，以實施強暴、脅迫、詐術、恐嚇
    為手段或最重本刑逾5年有期徒刑之刑之罪，所組成具有持
    續性或牟利性之有結構性組織，組織犯罪防制條例第2條第1
    項定有明文。公訴意旨雖認被告所參與者係詐欺犯罪組織等
    語，惟：
  1.證人即如附表一編號1所示帳戶之申辦人○○○於警詢及原審審
    判時證稱：因為○○○在108年9月12日時，傳送LINE通訊軟體
    訊息給我問要不要賺錢，說只要把個人的帳戶、存摺、提款
    卡、印章這些東西借給○○○用1年，會給新臺幣（下同）25,0
    00元，後來又改稱說借用半年即可給2萬元，1年即可給4萬
    元，所以我於108年10月2日在○○○路第一銀行申辦如附表一
    編號1所示之帳戶，然後於108年10月2日19時30分許到20時
    許間，在國家歌劇院對面的7-11門口，親手交給○○○，○○○稱
    帳戶係公司做博弈撥款用等語（見偵卷第53至56頁，原審卷
    第130至143頁）。證人○○○於警詢及原審審判時亦證稱：因
    為我在博弈網站上賭博，就跟○○○借帳戶使用，如果線上博
    奕有賺錢會分紅給○○○，我於108年10月2日在歌劇院對面的7
    -11跟○○○拿到存摺、金融卡及木頭印章，有請○○○提供網路
    銀行密碼給我等語(見偵卷第238至240頁，原審卷第149頁、
    第151至153頁)。復有證人○○○與○○○間LINE對話內容翻拍照
    片35張在卷可證(見偵卷第81至113頁)，足見證人○○○係基於
    自身利益與證人○○○約定後，依證人○○○指示將其帳戶存摺及
    提款卡交付予證人○○○使用，證人○○○之銀行帳戶資料顯非因
    遭○○○、「林敬群」及其他身分不詳之人詐騙而交付。
　2.證人即如附表一編號2所示帳戶之申辦人○○○於警詢及原審審
    判時證稱：我有申辦兆豐銀行帳戶，存摺放在包包裡面，因
    為和○○○一起去喝酒，包包放在車上忘記拿走，不清楚為何
    存摺會在被告那邊，我知道遺失後立即打電話掛遺失等語(
    見偵卷第167至169頁，原審卷第212至218頁)。證人
　　○○○之銀行帳戶資料顯係遺落在○○○車上，並非遭○○○、「林
    敬群」及其他身分不詳之人詐騙。
　3.另被告雖為警查獲持有如附表二編號5、6所示○○○之銀行帳
    戶資料、印章、身分證影本等物，惟證人○○○未曾於警詢、
    偵訊及法院審判時到庭說明，檢察官就此部分亦未舉證證明
    ○○○係經由他人詐騙而交付上開證件影本、印章及銀行帳戶
    資料等物，亦難據此為不利被告之認定。
　4.再者，被告所領取之包裏固含有如附表一編號1至3所示帳戶
    之存摺及提款卡，惟該等帳戶均無任何被害人遭詐騙匯款之
    紀錄，此有臺中市政府警察局第六分局109年1月13日中市警
    六分偵字第1080131156號函檢附之職務報告書、第一商業銀
    行南屯分行108年10月16日一南屯字第00094號函檢附○○○之
    客戶基本資料及帳戶交易明細、兆豐國際商業銀行股份有限
    公司108年10月25日兆銀總集中字第1080056645號函檢附○○○
    及○○○之客戶基本資料、存款往來交易明細表及掛失紀錄在
    卷可查（見發查卷第13至35頁）。如附表一編號1至3所示之
    帳戶，顯然未曾供起訴書所指之「詐欺犯罪組織」作為詐欺
    犯罪使用。另現今金融機構開戶已相當便利，若有合法使用
    帳戶之需求，自無須借用他人之帳戶資料作為商業往來之工
    具，單純將金融帳戶出售、出租他人使用，或將之用以辦理
    貸款，更非交易常態，現今司法實務上，許多不法集團為從
    事詐欺、賭博、重利、恐嚇取財（例如：擄鴿勒贖）或地下
    匯兌等不法行為，而以租用或貸款或兼職等詞取得他人之帳
    戶存摺、提款卡之情事所在多有。故取得如附表一編號1至3
    所示帳戶存摺及提款卡，所欲達成之目的、用途既屬不明，
    自可能被使用在「重利」或「賭博」等之「非」以強暴、脅
    迫、詐術、恐嚇為手段及「非」最重本刑逾5年有期徒刑之
    刑之罪。據此，被告雖有領取上開包裏之行為，惟其所取得
    之金融帳戶，既未曾供詐騙被害人之用，自難以被告有領取
    如附表一編號1至3所示帳戶存摺及提款卡之行為，遽認其領
    取之真實目的及用途，即係供起訴書所指之「詐欺犯罪組織
    」於詐欺犯罪使用。
　5.又被告雖於警詢及檢察官偵查時均供稱：○○○於108年10月3
    日將包裹給我，我便在臺中市的空軍一號中南站寄往高雄，
    是○○○叫我去臺中空軍一號八國站領包裏，總共幫○○○寄過及
    收過1次包裏，領取包裏後要交給○○○、林敬群、○○○，因為
    我不認識○○○、○○○等語(見偵卷第29至39頁、第139至141頁)
    。然證人○○○於警詢及原審審判時，均否認有指示被告寄送
    及領取如附表二所示之物等情，並證稱：我沒有於108年10
    月3日晚上把1個裡面有存摺的包裹交由被告前往臺中市空軍
    一號中南站寄去高雄，也沒有於同年10月4日叫被告去空軍
    一號領包裹，我只有收○○○之帳戶存摺、提款卡、印章及國
    民身分證影本，沒有取得○○○及○○○的帳戶存摺及提款卡等語
    (見偵卷第237至240頁，原審卷第144至168頁)。則本件除被
    告之單一供述外，並無證據可證本件起訴書所指之犯罪集團
    有○○○、「林敬群」及其他身分不詳成員，尚難以被告曾為
    上開供述，遽認被告係加入「3人以上」，以實施特定犯罪
    ，所組成具有持續性或牟利性之有結構性組織。
　6.至被告與證人○○○固有自107年5月起至109年7月1日止，加入
    由案外人吳承恩所發起、主持之「山口」、「富貴鳥」不法
    洗錢組織，而涉犯洗錢防制法、參與犯罪組織、非電子支付
    機構經營電子支付業務等罪嫌，經臺灣臺中地方檢察署檢察
    官以109年度偵字第20328、34768、34878號提起公訴，然核
    其等所為，主要係供賭博博弈平台之賭博集團洗錢之用，此
    有上開起訴書在卷可查(見本院卷第61至95頁)。然被告否認
    如附表一編號1至3所示之帳戶與其被訴之洗錢犯罪組織有關
    ，陳稱：我們洗錢不需要用到銀行帳戶，上開帳戶是與○○○
    販毒組織案件有關，那件經警於108年10月16日去○○○路000
    號8樓B室搜索後，上開3本帳戶並未被搜走，我覺得很敏感
    ，就把帳戶帶出來等語(見原審卷第236、237頁、本院卷第1
    16至118頁)。衡酌被告與證人○○○另案所參與之犯罪組織與
    本案被訴所參與之犯罪組織，其主持人、集團成員、犯罪手
    法均不相同，顯非同一之犯罪組織，自不能以被告有涉嫌參
    與上開洗錢犯罪組織之情事，逕認其亦有參與本件被訴之詐
    欺犯罪組織。況證人○○○另有於108年4月間某日起至108年7
    月30日止，加入案外人劉侑杰所組成之販毒犯罪組織，而涉
    犯參與犯罪組織罪嫌，經臺灣臺中地方檢察署檢察官以108
    年度偵字第29668、29678號追加起訴，有追加起訴書在卷可
    考(見本院卷第97至103頁)。則被告辯稱上開帳戶與○○○販毒
    組織案件有關等語，洵屬有據，堪以採信(至被告是否有參
    與○○○販毒組織一節，應由檢察官另行偵辦)。況依卷內證據
    並無法證明有任何被害人受騙匯款，及確有起訴書所指3人
    以上，以實施詐欺為手段所組成具有持續性及牟利性之有結
    構性組織存在，自難單憑被告領取含有如附表二所示之物之
    包裏，逕認被告有參與組織犯罪條例第2條第1項所指犯罪組
    織之犯行。
(三)況且，公訴意旨就本案犯罪組織之內部管理結構、是否已存
    在相當之期間、分工聽令方式、報酬分派比例等細節，以及
    是否具持續性、牟利性、暴力性，抑或僅為偶發之臨時性集
    會，全然未做說明及證明，尤難憑此推論被告有參與犯罪組
    織之情事。此外，檢察官又未提出其他積極證據，足資證明
    被告有公訴意旨所指之犯行，尚難遽以組織犯罪防制條例罪
    責相繩。
四、綜上所述，本件公訴意旨所提證據及指出證明之方法，尚不
    足為被告有罪之積極證明，或說服本院形成被告所涉參與犯
    罪組織部分有罪之心證，且檢察官又未提出其他積極證據足
    資證明被告有檢察官所指之上開犯行，即屬不能證明被告犯
    罪，原審法院因而被告無罪之諭知，並無不當，應予維持。
五、檢察官上訴意旨，雖以本案依證人○○○及被告之證述及陳述
    情節，配合本案所扣得之證物，應已足推導被告確有加入已
    特化分工之犯罪組織進行洗錢之事實，且亦足證證人○○○、○
    ○○亦有涉案之可能，故其等於偵查及審判中之證詞證明力即
    顯有疑問。原審忽視被告確有加入犯罪組織進行洗錢之事實
    ，遽為諭知被告無罪，並非妥適等語，而指摘原審判決不當
    。另檢察官於本院審判時，另主張被告取得他人帳戶，有隱
    匿真實身分避免被查獲之犯意，縱上開帳戶未有犯罪所得，
    仍有洗錢未遂之犯嫌等語。然：
(一)本件依公訴意旨所指，如附表一所示之人頭帳戶存摺等物，
    係由○○○、「林敬群」及其他身分不詳之成員，分別與如附
    表一所示○○○等3人洽談而取得，被告僅係擔任領取、寄送人
    頭帳戶包裹之工作。檢察官於起訴書犯罪事實中，並未敘明
    被告及其他共同正犯有何洗錢防制法第2條所規定之意圖掩
    飾或隱匿特定犯罪所得來源，或使他人逃避刑事追訴，而移
    轉或變更特定犯罪所得；掩飾或隱匿特定犯罪所得之本質、
    來源、去向、所在、所有權、處分權或其他權益；收受、持
    有或使用他人之特定犯罪所得等洗錢行為。亦未敘明被告等
    有洗錢防制法第15條所規定之收受、持有或使用之財物或財
    產上利益，有冒名或以假名向金融機構申請開立帳戶、以不
    正方法取得他人向金融機構申請開立之帳戶、規避第7條至
    第10條所定洗錢防制程序，而無合理來源且與收入顯不相當
    之犯行，自難認檢察官已就被告涉犯洗錢未遂部分之犯行提
    起公訴。
(二)是以，被告經起訴之參與犯罪組織部分，既應為無罪之諭知
    ，已如前述，縱認被告涉有洗錢未遂之犯行，然該部分犯行
    既未經檢察官起訴，且與被告經起訴而經諭知無罪之參與犯
    罪組織部分，二者間顯無任何裁判上一罪關係，本院自無從
    就並未經起訴之洗錢未遂部分予以審判。
(三)檢察官提起上訴，並未提出其他積極證據以資證明被告有參
    與詐欺犯罪組織犯行，仍執原審已予斟酌之證據為相異之評
    價，本院仍無從形成被告有罪之確信，其上訴為無理由，應
    予駁回。
據上論斷，應依刑事訴訟法第368條，判決如主文。
本案經檢察官張國強提起公訴，檢察官李濂提起上訴，檢察官謝
名冠到庭執行職務。
中　　華　　民　　國　　110 　年　　5 　　月　　18　　日
            刑事第四庭     審判長法　官   蔡  名  曜
                                 法　官   黃  玉  琪
                                 法　官   林  宜  民
以上正本證明與原本無異。
檢察官得上訴。
被告不得上訴。
如符合刑事妥速審判法第9條之規定，得上訴。
如不服本判決應於收受送達後20日內向本院提出上訴書狀，其未
敘述上訴理由者，並得於提起上訴後20日內向本院補提理由書（
均須按他造當事人之人數附繕本）「切勿逕送上級法院」。

                                 書記官   謝  安  青
　　　　　　　　　　　　　　　　 
中　　華　　民　　國　　110 　年　　5 　　月　　18　　日

刑事妥速審判法第9條
除前條情形外，第二審法院維持第一審所為無罪判決，提起上訴
之理由，以下列事項為限：
一、判決所適用之法令牴觸憲法。
二、判決違背司法院解釋。
三、判決違背判例。
刑事訴訟法第377條至第379條、第393條第1款規定，於前項案件
之審理，不適用之。




附表一
編號 帳戶明細 1 ○○○申辦之第一商業銀行帳戶（帳號：00000000000） 2 ○○○申辦之兆豐國際商業銀行帳戶（帳號：00000000000） 3 ○○○申辦之兆豐國際商業銀行帳戶（帳號：00000000000） 

附表二
編號 扣案物品名稱及數量 1 ○○○申辦之第一商業銀行帳戶（帳號：00000000000）存摺1本及提款卡1張。 2 ○○○之印章1顆及國民身分證影本1張。 3 ○○○申辦之兆豐國際商業銀行帳戶（帳號：00000000000）存摺1本及提款卡1張。 4 ○○○之印章1顆及國民身分證影本1張。 5 ○○○申辦之兆豐國際商業銀行帳戶（帳號：00000000000）存摺1本、提款卡、密碼單及華南商業銀行交易明細表1張。 6 ○○○之印章1顆及國民身分證影本1張。